臺灣臺中地方法院刑事判決　　　　　　　 96年度交自字第1號
自　訴　人　甲○○
代　理　人　甘龍強律師
被　　　告　丙○○
上列被告因業務過失傷害案件，經自訴人提起自訴，被告於準備
程序中就被訴事實為有罪之陳述，受命法官於聽取當事人之意見
後，由本院合議庭裁定以簡式審判程序判決如下：
    主    文
丙○○從事業務之人，因業務上之過失傷害人致重傷，處有期徒
刑陸月，如易科罰金，以新臺幣壹仟元折算壹日，減為有期徒刑
月，如易科罰金，以新臺幣壹仟元折算壹日。
    犯罪事實
一、丙○○於後述行為時，受僱於榮川蔬菜行，擔任司機，駕駛
    Ｙ二-五四○七號自小貨車運送貨物，為從事駕駛業務之人
    。於民國九十五年七月五日清晨五時二十分許，丙○○將上
    開自小貨車先停放於臺中市○○路一一九號前之人行道上，
    與道路呈垂直停放，而未依道路交通安全規則第一百一十二
    條第二項規定，車輛停車時應依車輛順行方向緊靠道路右側
    停放。嗣丙○○啟動該自小貨車，欲倒退駛入南京路車道內
    ，而依道路交通安全規則第一百一十條第二款規定，汽車倒
    車時，應謹慎緩慢後倒，並應注意其他車輛及行人。乃丙○
    ○於倒車時本應注意上揭規定，且依當時路況、天候又無不
    能注意之情事，竟疏於注意南京路上車輛往來情形，而未讓
    南京路上正常行駛之車輛先行，竟恣意快速倒車。適乙○○
    騎乘ＮＱＣ-六○○號機車，沿南京路行至該處時，閃避不
    及，而遭丙○○駕駛上開自小貨車倒車之強力撞擊，致人車
    倒地，乙○○頭部受有外傷併多處腦挫傷出血，右大腿撕裂
    傷，經送至臺中市澄清醫院，當日即經醫施行開顱手術，移
    除血塊及右大腿撕裂傷縫合，同年月十七日施作氣切手術，
    同年八月七日施作腦脊髓液引流手術，同年八月三十日日轉
    往臺中市中山醫學大學附設醫院復健治療，至九十五年十月
    十八日，再回臺中市澄清醫院住院，於九十五年十月二十二
    日施作顱骨修補手術，至九十五年十一月二日出院轉至臺中
    市中山醫學大學復健中心復健迄今，乙○○仍然意識不清，
    無法行動，近乎植物人狀態，並於九十五年十一月二十日經
    本院以九十五年度禁字第二八一號裁定宣告為禁治產人。另
    丙○○於上開肇事後留在現場，在有偵查權限之公務員發覺
    犯罪之前，向到場之員警主動陳述肇事經過自首而接受裁判
    。
二、案經被害人乙○○於法院宣告禁治產後，由其配偶甲○○委
    任代理人甘龍強律師提起自訴。
    理    由
一、訊據被告對於前揭犯罪事實於本院審理時坦承不諱，復有自
    訴人提出台中市○○○道路交通事故當事人登記聯單、道路
    交通事故現場圖、道路交通事故初步分析研判表影本各一件
    、診斷證明書影本四件、本院九十五年度禁字第二八一號民
    事宣告禁治產裁定書影本一件為證，並經本院依職權向臺中
    市警察局第三分局調取本件交通事故卷證資料附卷查證屬實
    。而被害人乙○○於本次車禍後，經醫陸續施以開顱手術、
    氣切手術、腦脊髓液引流手術及顱骨修補手術，並復健迄今
    ，仍然意識不清，無法行動，近乎植物人狀態，此經本院家
    事法庭法官囑託臺中市澄清醫院鑑定後，而裁定宣告為禁治
    產人，是告訴人所受傷害程度，應達刑法第十條第四項第六
    款所定：「其他於身體或健康，有重大不治或難治之傷害」
    之重傷害。另按駕駛人駕駛汽車，其車輛停車時應依車輛順
    行方向緊靠道路右側停放，且於汽車倒車時，應謹慎緩慢後
    倒，並應注意其他車輛及行人，道路交通安全規則第一百一
    十條第二款、第一百一十二條第二項分別定有明文。被告駕
    車自應注意上述道路交通安全規定，且觀諸卷附前揭交通事
    故卷證資料所附之現場照片及道路交通事故調查報告表(一)，
    當時天候晴、晨光、路面乾燥、無缺陷、無障礙物且視距良
    好，依當時路況及天候，被告並無不能注意之情形，其疏未
    注意而發生本案車禍並致告訴人受有前揭重傷害，則被告自
    有過失，且被告之過失駕駛行為與告訴人所受重傷害間，亦
    具相當因果關係，甚為明確。是本案事證明確，被告前揭犯
    行，足堪認定。
二、論罪科刑：
  (一)按刑法上所謂業務，係指個人基於其社會地位繼續反覆所執
    行之事務，其主要部分之業務固不待論，即為完成主要業務
    所附隨之準備工作與輔助事務，亦應包括在內（最高法院七
    十一年臺上字第一五五○號判例意旨參照）。被告於本案車
    禍發生時，係受僱於榮川蔬菜行，擔任司機，駕駛Ｙ二-五
    四○七號自小貨車運送貨物，此為被告所是認，則駕駛本件
    肇事之自小貨車乃屬被告之業務，故其為從事業務之人。是
    核被告所為，係犯刑法第二百八十四條第二項後段之業務過
    失致重傷害罪。
  (二)被告於肇事後，留在現場，在有偵查權限之公務員發覺犯罪
    之前，向到場之員警主動陳述肇事經過自首而接受裁判等情
    ，此有臺中市警察局第三分局函送本院關於本件交通事故卷
    證資料所附道路交通事故肇事人自首情形紀錄表一件在卷足
    憑（見本院卷五十八頁），是依刑法第六十二條前段之規定
    ，減輕其刑。
  (三)爰審酌被告因過失肇事致告訴人因車禍受有前述之重傷害，
    對他人身體法益造成侵害非輕，且被告肇事後迄未能與告訴
    人達成和解、賠償告訴人之損害，再兼衡酌被告犯後自首並
    坦承犯行之犯罪後態度，被告先前無任何刑事前科紀錄，有
    臺灣高等法院被告全國前案紀錄表在卷可按，堪認被告素行
    尚佳等一切情狀，量處如主文所示之刑，並諭知易科罰金之
    折算標準。又被告本案犯罪於九十六年四月二十四日以前，
    合於中華民國九十六年罪犯減刑條例第二條第一項第三款應
    予減其刑期二分之一之規定，爰就其宣告刑予以減刑，並依
    同條例第九條規定諭知易科罰金折算之標準。。
據上論斷，應依刑事訴訟法第三百四十三條、第二百七十三條之
一第一項、第二百九十九條第一項前段，刑法第二百八十四條第
二項後段、刑法第六十二條前段、第四十一條第一項前段，刑法
施行法第一條之一第一項、第二項前段，中華民國九十六年罪犯
減刑條例第二條第一項第三款、第七條、第九條判決如主文。
中　　華　　民　　國　　96　　年　　8 　　月　　15　　日
                    交通法庭  法　官　賴恭利
以上正本證明與原本無異。
如不服本判決，應於送達後十日內向本院提出上訴狀（須附具體
理由及繕本），上訴於臺灣高等法院臺中分院。
                              書記官　陳貴卿
中　　華　　民　　國　　96　　年　　8 　　月　　15　　日
附錄論罪科刑法條：
刑法第二百八十四條第二項
從事業務之人，因業務上之過失傷害人者，處一年以下有期徒刑
、拘役或一千元以下罰金，致重傷者，處三年以下有期徒刑、拘
役或二千元以下罰金。
